【裁判字號】    94,訴,5433
【裁判日期】    950316
【裁判案由】    分配表異議之訴
【裁判全文】
臺灣臺北地方法院民事判決              94年度訴字第5433號
原      告  甲○○
被      告  合作金庫銀行股份有限公司
法定代理人  丙○○
訴訟代理人  乙○○
上列當事人間分配表異議之訴事件，本院於民國95年2月21日言詞
辯論終結，判決如下：
    主  文
原告之訴駁回。
訴訟費用由原告負擔。
    事實及理由
一、按訴狀送達後，原告不得將原訴變更或追加他訴，但請求之
    基礎事實同一者，不在此限，民事訴訟法第255條第1項第2
    款定有明文。本件原告於起訴狀原聲明：本院93年度執字第
    29503號強制執行事件，依分配表之記載對被告所分配新台
    幣（下同）12,200,000元的債權額，應更正為11,027,464元
    ，其所減少的金額l,172,536元，應改分配予第二順位之債
    權人；嗣於言詞辯論期日聲明：於上開執行事件所列分配表
    ，被告對原告之本金債權為1000萬元，其餘分配餘額應給予
    第二順位債權人，核其前後聲明均係基於本院分配表金額之
    爭執，基礎事實同一，應予准許。
二、原告起訴主張：
（一）鈞院87年度執字第14450號給付票款強制執行事件，所查
      封之不動產，被告當時雖盼原告得以高價脫售，但因已遭
      查封故無人應買，然原告於75年間即向被告申辦房貸設定
      抵押，雙方約定本金與利率為一年更換一次，嗣原告無力
      償還，致87、88、89年間房地一一被查封拍賣。本件之前
      歷經多次拍賣及數次特別變賣程序，皆未拍定。
（二）依分配表被告所列第三項金額新台幣（下同）1,762,720
      元，係來自88年度民執乙字第8712號強制執行事件，而該
      分配表其債權本金不足額為335,618元，且因該事件涉有
      違失。
（三）分配表利率為9.65％，然中央銀行利率走低，相當於1％
      多一點之情形，被告顯然欺負弱者，對其他債權人不公平
      。
（四）被告知悉原告聲明異議後，曾與原告協商，並交付原告乙
      紙其更正後重新製作完成逐年最低定期利率計算一覽表，
      告知原告以9.65％和定存利率重新計算，從一開始的9.65
      ％和1.875％、1.4％、1.5％、1.565％來計收並免除罰金
      ，然原告除無此能力之外且對其他債權人不公平，就其分
      配表內，被告將取盡其外加設定之20％債權額，且將造成
      原告無力回天的致命傷害。故爰依法請求依據貸款本金1,
      000萬元，利率平均以1.5％計算。
（五）被告於95年元月10日庭訊時說明：一年期本票借據對聲請
      人有益等語。實則，相關已經舉證，本件之爭點在於（1
      ）被告有無曲解事實（2）原案為一張執行命令，怎麼可
      以分案？（不分案就可以拍賣的話，何必分案）實際上被
      告為第一順位，在本金都無法滿足之下，卻不顧權益而置
      消費者於水火之中，蓋銀行本於商業牟利之目的，而以各
      種天花亂綴之術語，矇騙消費者。並聲明：鈞院93年執宇
      字第29503號強制執行事件所列分配表，被告對原告之本
      金債權為1000萬元，其餘分配餘額應給予第二順位債權人
      。
二、被告則以：
（一）原告主張：「…依合作金庫所列第三項金額1,762,720元
      ，係來自88年度民執乙字第8712號清償債務強制執行事件
      ，而該分配表其債權本金不足額為335,618元，且因為該
      事件涉有違失等情。…」，此顯與事實有間。蓋本案之債
      權本金確為11,762,720元（即鈞院87民執宇字第14450號
      債權憑證，所載本金原為：16,000,000元，俟經台北地方
      法院民事執行處88年度民執乙字第8712號清償債務強制執
      行後，分配案款5,776,722元。其整帳如下：收回其中一
      筆6,000,000元部份本金債權，其中沖抵費用2,940元，餘
      收回利息、違約金1,536,502元、次沖本金4,237,280元，
      即為剩餘本金11,762,7 20元（計算式為：8,200,000+1
      ,800,000+1,762,720 ＝11,762,720）。原告所載「該事
      件涉有違失等情…」惟若真涉有違失，為何原告不在88年
      度民執乙字第8712號清償債務強制執行事件，製作分配表
      時，提出分配表異議之訴，而任其實施分配結案，由此可
      證原告此一說法，於法無據。
（二）原告又主張：「…依分配表利率為9.65％，然中央銀行利
      率走低，相當於1％多一點之情形，…不公平。」，經查
      本件係依據鈞院91年1月16日北院錦87民執宇字第14450號
      債權憑證所載利率求償、於該債權憑證內，就債權人未受
      清償債權本金求償，基於確保債權，於法有據；且在原借
      據（見本院卷第57頁）第三條載明：「…利息依貴庫基本
      放款利率7.4％加碼年息2.5％計算…」，而非原告所稱依
      中央銀行利率來求償債權。
（三）原告復主張：「…被告知悉本人聲明異議之後，……致命
      傷害。…」，亦有澄清之必要。要約乙事，純屬原告自行
      提議來行研議：願就不足部分提出清償辦法，茲因顧及原
      告頗具誠意，同意於收到受償分配款12,200,000元後，另
      就不足部分於利率酌減及減免違約金條件下（即另依本行
      逐年最低定期存款利率計收一覽表所載由原告再支付2,42
      7,605元，就此結案）惟原告所提出之償還辦法僅願以50,
      000元，並分12期協議攤還，致雙方未能達成共識。被告
      對原告有上開請求金額債權未受清償，且對執行之標的設
      有抵押權最高限額1220萬元，被告之債權，在抵押權範圍
      內優先受償，自屬正當。
（四）債務人提起分配表異議之訴，應以「有消滅或妨礙債權人
      請求之事由發生」時，始得提起之，而本件系爭強制執行
      ，乃以確定之支付命令為執行名義，既有執行名義，則本
      件債務人提起分配表異議之訴，非主張有任何消滅或妨礙
      債權人請求之事由，不得提起。惟本件訴訟經多次開庭審
      理，原告至今仍未明確舉出證據，支持其認為應減少被告
      所受分配1,172,536元（相當於完全免除利息、違約金）
      之聲明，以消滅或妨礙被告作為債權人之請求。卻一昧陳
      述早經分配結案之他執行程序，或藉「被告顯然欺負弱者
      」、「對其他債權人不公平」及「……致命傷害」等空泛
      語言，妄圖以濫提異議訴訟而獲利，實屬無據。
（五）綜上，被告對原告有上開請求金額債權未受清償，且對執
      行之標的設有最高限額1220萬元，被告檢附債權憑證，依
      法強制執行，並有鈞院91年1月16日北院錦87民執宇字第
      14450號債權憑證可憑，被告之債權，在抵押權範圍內優
      先受償，自屬正當等語資為抗辯。並聲明：原告之訴駁回
      。
四、不爭執之事項：被告前執本院87民執宇字第14450號債權憑
    證，聲請本院執行處對原告之不動產強制執行，本院以93年
    度執字第29503號受理，嗣經本院執行處委託台灣金融資產
    服務股份有限公司（下稱台灣金融公司）執行，由台灣金融
    公司以93年度北金拍六字第430號事件受理，該執行事件不
    動產嗣經拍定，台灣金融公司於94年7月26日製作分配表，
    並定於94年8月26日實行分配，原告對系爭分配表聲明異議
    ，被告表示不同意，原告爰對被告提出本件分配表異議之訴
    ，有原告所提台灣金融公司93北金拍六字第430號函及所附
    分配表，並經本院依職權調閱本院執行處93年度執字第2950
    3號執行卷宗核閱無訛。
五、得心證之理由：本件依二造之主張及陳述，茲分別審酌如下
    ：
（一）原告主張被告得請求之本金債權為1000萬元有無理由？
      原告主張被告得請求之本金債權僅為1000萬元，因在前案
      本院88執字第8712號執行事件時，被告的債權都沒有辦法
      滿足，為何未表示意見？又該執行案件被告本金已經拿回
      去了，是被告得請求之本金債權只有1000萬元等語。被告
      則稱：鈞院87民執宇字第14450號債權憑證，所載本金原
      為：16,000,000元，俟經鈞院民事執行處88年度民執乙字
      第8712號清償債務強制執行後，分配案款5,776,722元，
      其抵充帳務如下：收回其中一筆6,000,000元部份本金債
      權，其中沖抵費用2,940元，餘收回利息、違約金1,536,
      502元、次沖本金4,237,280元，即為剩餘本金11,762,7
      20元（計算式為：8,200,000+1,800,000+1,762,720＝11,
      762,720），業據被告提出本院執行處89年9月28日88民執
      乙字第8712號執行處通知及分配表、債權憑證、逾期放款
      依民法第323條規定順序收回債權備查簿（均影本）在卷
      可稽（見本院卷第38至42頁），核屬相符，按依民法第32
      3條規定：清償人所提出之給付，應先抵充費用，次充利
      息，次充原本；被告依民法第323規定抵充，尚於法無違
      ；原告雖主張前案本院88執字第8712號執行事件時，被
      告的債權都沒有辦法滿足，為何未表示意見？又該執行案
      件被告本金已經拿回去了，是被告得請求之本金債權只
      有1000萬元等語，並提出陳情書內容略以：該88民執字第
      8712號執行事件為什麼要分案，併案就可以拍賣的話，何
      必分案；且所定底價對於第一順位抵押權都無法滿足等違
      失云云，惟依強制執行法第80條規定，拍賣不動產，執行
      法院應命鑑定人就該不動產估定價格，經核定後，為拍賣
      底價，是拍賣底價之核定為執行法院依職權行使之事項，
      自難以被告未表示意見，而認被告有何違失，且執行事件
      之分案亦屬執行法院職權行使事項，亦不足以影響被告對
      原告得請求之債權額。另查，上開本院88執字第8712號執
      行事件，被告受分配之總額為5,776,722元（包含應受分
      配額及執行費），有被告所提88執字第8712號分配表在卷
      可稽（見本院卷第39頁），被告依序抵充費用、利息及違
      約金，已如前述，原告主張被告於受該執行案件本金已經
      拿回去云云，原告之主張尚未及其他利息違約金之清償，
      其主張自不足採。
（二）原告復主張本件分配表貸款利息及違約金均免除有無理由
      ？
      按民事訴訴法第521條第1項規定，債務人對於支付命令未
      於法定期間合法提出異議者，支付命令與確定判決有同一
      之效力。又按債務人對於有執行名義而參與分配之債權人
      為異議者，僅得以第14條規定之事由，提起分配表異議之
      訴；執行名義  成立後，如有消滅或妨礙債權人請求之事
      由發生，債務人得於強制執行程序終結前，向執行法院對
      債權人提起異議之訴。如以裁判為執行名義時，其為異議
      原因之事實發生在前訴訟言詞辯論終結後者，亦得主張之
      ；強制執行法第41條第2項、第14條第1項亦分別定有明文
      。經查，系爭95年度執字第29503號執行事件，原告據以
      執行之執行名義為本院87民執字第14450號債權憑證，而
      該債權憑證記載執行名義之名稱為本院87促字第33159 號
      支付命令及確定證明書，有被告所提本院87民執字第1445
      0 號債權憑證（見本院卷第40頁）在卷可稽。是本件被告
      據以強制執行之執行名義為與確定判決有同一效力之支付
      命令，原告主張異議之事由，自須發生於執行名義成立後
      。本件原告主張分配表內之利息、違約金均應全部免除，
      惟被告當庭表示不同意（見本院94年度11月10日言詞辯論
      筆錄），原告主張被告應免除利息及違約金，並未舉出積
      極證據以實其說，原告復未提出本件執行名義成立後有何
      妨礙或消滅被告債權之積極事證，被告既不同意免除利息
      及違約，原告請求免除利息及違約金，自屬無據。
六、綜上所述，原告主張被告之本金債權為1000萬元，並請求免
    除執行債權之利息及違約金，為不可採。從而，原告請求確
    認被告對原告之本金債權為1000萬元，並將其餘分配款分配
    與第二順位債權人，為無理由，應予駁回。
七、本件事證已臻明確，二造其餘攻擊防禦方法，經審酌後認與
    判決無影響，爰不一一論述。
八、結論：原告之訴為無理由，依民事訴訟法第78條，判決如主
    文。
中    華    民    國    95    年    3     月    16    日
                  民事第二庭  法  官  吳淑惠
以上正本係照原本作成。
如對本判決上訴，須於判決送達後20日內向本院提出上訴狀
中    華    民    國    95    年    3     月    17    日
                              書記官  蔡凱如


司法院資訊處製作；財團法人民間司法改革基金會備份。
